【裁判字號】    98,上訴,1261
【裁判日期】    980723
【裁判案由】    違反毒品危害防制條例
【裁判全文】
臺灣高等法院臺中分院刑事判決        98年度上訴字第1261號
上  訴  人
即  被  告  甲○○
                    （現另案在臺灣彰化監獄執行中）
上列上訴人即被告因違反毒品危害防制條例案件，不服臺灣彰化
地方法院98年度訴字第609號，中華民國98年4月29日第一審判決
（起訴案號：臺灣彰化地方法院檢察署98年度毒偵字第538號）
，提起上訴，本院判決如下：
    主  文
原判決撤銷。
甲○○施用第一級毒品，累犯，處有期徒刑拾月。
    犯罪事實
一、甲○○曾於民國94年間，因連續施用第一級毒品案件，經臺
    灣彰化地方法院以94年度訴字第1578號刑事判決判處有期徒
    刑9月，經上訴由本院以95年度上訴字第475號刑事判決駁回
    上訴確定；復於96年間因施用第一級毒品案件，經臺灣臺中
    地方法院以96年度訴字第91號刑事判決判處有期徒刑11月確
    定後，經移送接續執行，並經依中華民國96年罪犯減刑條例
    聲請臺灣臺中地方法院以96年度聲減字第831號裁定就96年
    間之施用毒品案件減為有期徒刑5月又15日確定後，於96年9
    月27日因減刑而赦免。而其前於91年間因施用毒品案件，經
    臺灣彰化地方法院以91年度毒聲字第1124號裁定令入戒治處
    所施以強制戒治，於92年7月1日強制戒治執行完畢釋放；復
    於前揭強制戒治執行完畢釋放5年內，於94年間因連續施用
    第1級毒品案件，經同法院以94年度訴字第1578號刑事判決
    判處有期徒刑9月，經上訴由本院於95年4月27日以95年度上
    訴字第475號刑事判決駁回上訴，並於95年5月18日確定。詎
    其仍不知悔改，雖知海洛因業經公告為毒品危害防制條例第
    2條第2項第1款所列管之第一級毒品，不得非法持有、施用
    ，於前揭強制戒治執行完畢釋放後5年內，於94年間再犯施
    用毒品案件，經法院判處罪刑確定後，復另基於施用第一級
    毒品海洛因之犯意，於97年12月28日晚上8時許，在彰化縣
    鹿港鎮○○路某加油站廁所內，將海洛因摻水以注射針筒注
    入體內之方式，施用第一級毒品海洛因1次。嗣經警方於97
    年12月29日，在彰化縣福興鄉○○路路旁加以攔檢時，對於
    該未經發覺之施用毒品罪自首而受裁判，並於同日中午12時
    9分採尿送驗，確呈嗎啡陽性反應。
二、案經彰化縣警察局鹿港分局報請臺灣彰化地方法院檢察署檢
    察官偵查起訴。
    理  由
一、上開犯罪事實，業據上訴人即被告甲○○於警訊、偵查及法
    院審理時自白不諱，而被告於97年12月29日中午12時9分，
    經警方採集被告尿液送驗結果，呈嗎啡陽性反應，亦有詮昕
    科技股份有限公司98年2月2日報告編號00000000號濫用藥物
    尿液檢驗報告及委託檢驗尿液代號與真實姓名對照表各1份
    附卷可參，被告自白與事實相符，被告確有施用第一級毒品
    海洛因之事實，應可認定。又查被告前於91年間因施用毒品
    案件，經臺灣彰化地方法院以91年度毒聲字第1124號裁定令
    入戒治處所施以強制戒治，於92年7月1日強制戒治執行完畢
    釋放；復於前揭強制戒治執行完畢釋放5年內，於94年間因
    連續施用第1級毒品案件，經同法院以94年度訴字第1578號
    刑事判決判處有期徒刑9月，經上訴由本院於95年4月27日以
    95年度上訴字第475號刑事判決駁回上訴，並於95年5月18日
    確定等情之事實，有臺灣高等法院被告前案紀錄表1份附卷
    可參。被告前既曾因施用毒品案件，經強制戒治後，復於強
    制戒治執行完畢釋放後5年內，再犯施用毒品罪，且經法院
    判處罪刑，嗣後業經確定，被告於犯罪事實欄一所示時間再
    度施用海洛因之犯行等情，即非屬毒品危害防制條例第20條
    第3項所定「5年後再犯」之情形，檢察官逕行起訴，要無不
    合。依前開說明，本案被告上開所為，係於上揭強制戒治執
    行完畢釋放後5年內，再犯施用毒品罪，且經法院判處罪刑
    後，再度犯本案之毒品危害防制條例第10條第1項施用第一
    級毒品罪，本案事證明確，被告上開犯行，洵堪認定。
二、按海洛因為毒品危害防制條例第2條第2項第1款所明定之第
    一級毒品。核被告所為，係犯同條例第10條第1項之施用第
    一級毒品罪。被告持有第一級毒品進而施用，持有之低度行
    為為施用之高度行為所吸收，不另論持有毒品之罪。又依赦
    免法第1條明文，減刑係屬赦免之一種寬典，是被告之刑期
    因減刑條例實施而赦免，則其究否構成累犯，應自該赦免之
    翌日起算至本件犯罪行為時，是否在5年以內為斷，並非按
    執行完畢之日期起算（最高法院84年度臺非字第94號判決要
    旨參照）。經查，被告曾於94年間因連續施用第一級毒品案
    件，經原審法院以94年度訴字第1578號刑事判決判處有期徒
    刑9月，經上訴由本院以95年度上訴字第475號刑事判決駁回
    上訴確定；復於96年間因施用第一級毒品案件，經臺灣臺中
    地方法院以96年度訴字第91號刑事判決判處有期徒刑11月確
    定後，經移送接續執行，並經依中華民國96年罪犯減刑條例
    聲請臺灣臺中地方法院以96年度聲減字第831號裁定就96年
    間之施用毒品案件減為有期徒刑5月又15日確定後，於96年9
    月27日因減刑而赦免等情，此有臺灣高等法院被告前案紀錄
    表、臺灣彰化地方法院檢察署刑案資料查註紀錄表各1份存
    卷可考，其受徒刑一部之執行而赦免後，於5年內故意再犯
    本案有期徒刑以上之罪，應依刑法第47條第1項之規定，論
    以累犯，並加重其刑。
三、原審法院因認被告罪證明確，而予論科，固屬有據。惟查本
    件被告係於警方未發現任何施用毒品犯行跡證而加以攔檢時
    ，主動向員警說明施用毒品情形，並同意接受採尿檢驗，始
    查悉其犯行，且接受裁判等情，業據查獲員警丙○○於本院
    結證明確，核被告所為已該當自首要件，且依其犯罪情節，
    允宜依刑法第62條前段規定減輕其刑。原審法院未及審究此
    部分事實，遽爾論科，自有未當。被告上訴意旨執此指摘原
    判決不當，即有理由，應由本院予以撤銷改判。爰審酌被告
    雖施用毒品乃自戕一己之身體健康，尚未對他人造成危害，
    且犯後已坦承犯行，態度尚稱良好，然其前因施用毒品案件
    ，經強制戒治執行完畢釋放5年內，再犯施用毒品罪，由法
    院判處罪刑確定後，復經中華民國96年罪犯減刑條例減刑出
    監，仍未能徹底戒絕毒品，無視於國家對於杜絕毒品犯罪之
    禁令，猶未能深切體認毒品危害己身之鉅，復犯本案施用毒
    品罪，顯見其無戒毒悔改之意等一切情狀，量處如主文第2
    項所示之刑示懲。
據上論斷，應依刑事訴訟法第369條第1項前段、第364條、第299
條第1項前段，毒品危害防制條例第10條第1項，刑法第11條前段
、第47條第1項、第62條前段，判決如主文。
本案經檢察官乙○○到庭執行職務。
中    華    民    國    98    年    7     月    23    日
            刑事第六庭  審判長法  官  李  文  雄
                              法  官  張  恩  賜
                              法  官  邱  顯  祥
上列正本證明與原本無異。
如不服本判決應於收受送達後十日內向本院提出上訴書狀，其未
敘述上訴之理由者並得於提起上訴後十日內向本院補提理由書（
均須按他造當事人之人數附繕本）「切勿逕送上級法院」。
                              書記官  許  美  惠
中    華    民    國    98    年    7    月     23    日


司法院資訊處製作；財團法人民間司法改革基金會備份。
